【裁判字號】    91,易,1089
【裁判日期】    920311
【裁判案由】    違反區域計劃法
【裁判全文】
臺灣屏東地方法院刑事判決                        九十一年度易字第一八九號
    公  訴  人  臺灣屏東地方法院檢察署檢察官
    被      告  甲○○
右列被告因違反區域計畫法案件，經檢察官提起公訴（九十一年度偵字第二三五四號
、第二四一五號、第二四八三號），本院判決如左：
    主  文
甲○○共同違反非都市土地分區使用計畫管制使用土地之規定，不依限變更土地使用
恢復土地原狀，處有期徒刑月，如易科罰金以佰元折算壹日，緩刑貳年。
    事  實
一、甲○○明知乙○○（同案另結）所有屏東縣里港鄉○○段第一００之七、一００
    之八地號土地已經屏東縣政府依區域計畫法第十五條編定為「一般農業區農牧用
    地」，應作農牧地使用，未經向主管機關申請核准，不得擅自挖採砂石、改變地
    形地貌，竟於民國九十一年二月七日向乙○○租用上開土地，並與乙○○共同基
    於違反區域計畫法之犯意聯絡，未經申請核准，於九十一年二月八日僱用不知情
    之挖土機司機陳基源（已經不起訴處分）以施作魚塭為名，在該土地上挖取砂石
    ，旋為屏東縣政府盜（濫）採砂石聯合稽查小組於九十一年二月八日下午四時許
    查獲，分別以屏東縣政府九一屏府地用區字第００００三四號、第００００三六
    號處分書，依違反區域計畫法處甲○○、乙○○二人罰鍰各新臺幣（下同）六萬
    元、十五萬元，並限渠二人於同年二月九日以前恢復土地原狀，詎甲○○、乙○
    ○二人接到上開處分書後，並未依限恢復土地原狀，嗣屏東縣政府環安小組於同
    年四月十五日上午十時二十分許前往現場勘查，發現上情。
二、案經屏東縣政府移送臺灣屏東地方法院檢察署檢察官偵查起訴。
    理  由
一、前揭犯罪事實業據被告甲○○於本院審理時自白不諱，並經同案被告即挖土機司
    機陳基源於偵查中供述綦詳，復有土地異動資料查註紀錄表二份、屏東縣政府右
    揭二文號處分書、送達證書、現場堪查紀錄、陳訴意見書、租賃契約書各一紙、
    屏東縣政府盜濫採砂石聯合稽查小組九十一年四月十五日取締盜濫採砂石現場會
    勘報告一份、現場照片十二幀在卷可稽，被告甲○○上開自白堪認與事實相符，
    本件被告犯罪事證已臻明確，應依法論科。
二、按區域計畫公告實施後，非都市土地，應由有關直轄市或縣（市）政府，按照非
    都市土地分區使用計畫，製定非都市土地使用分區圖，並編定各種使用地，報經
    上級主管機關核備後，實施管制。又違反上開之管制使用土地者，該管直轄市、
    縣（市）政府得限期令其變更使用或拆除其建築物恢復原狀，區域計畫法第十五
    條第一項前段、第二十一條第一項，定有明文。核被告甲○○所為，係違反區域
    計畫法第二十一條、第十五條第一項之管制而使用土地，不依該管縣政府所令期
    限變更土地使用恢復土地原狀之規定，應依同法第二十二條處罰。被告甲○○與
    同案被告乙○○就前揭犯行，有犯意之聯絡及行為之分擔，均為共同正犯。爰審
    酌被告甲○○之年齡、品行、智識程度、犯罪所生之損害，及其犯罪後已經自行
    僱工嚐試將上開土地回復原狀，花費近三十萬元，業據證人即其僱請填土之挖土
    機司機陳進達於本院訊問時到庭證述綦詳，並有匯款單一紙附卷可參，經本院函
    請屏東縣政府實際堪查結果，雖認為尚不符合回復原狀之標準，此觀卷附屏東縣
    政府九十一年十二月四日屏府地用字第０九一０一九七四九一號函意旨可明，惟
    上開土地前已連續遭同案被告乙○○挖掘多時，運出土石不知凡幾，並多次經主
  管機關限期回復原狀無果，而經同案公訴意旨指陳明確，是被告甲○○於本院審
    理時陳稱：伊挖之前就是這個樣子，但伊沒有辦法證明等語，及證人陳進達證稱
    ：伊受僱回填時環保局有派人去看過，絕對沒有垃圾，伊曾經問過鄰地主人及當
    地派出所主管，已依照他們描述的原狀回復等語，尚非無據，堪認被告甲○○已
    盡力彌補其犯罪所生損害，犯後態度尚可等一切情狀，量處如主文所示之刑，並
    諭知易科罰金之折算標準，以資儆懲。又被告甲○○前未曾受任何刑之宣告，有
    臺灣高等法院被告全國前案紀錄表及臺灣屏東地方法院檢察署刑案資料查註紀錄
    表各一份在卷可按，其此因一時失慮，誤罹刑章，諒經此偵審程序及刑之宣告，
    當知所警惕，信無再犯之虞，因認前開所為刑之宣告以暫不執行為適當，併諭知
    緩刑二年，以勵自新。
據上論斷，應依刑事訴訟法第二百九十九條第一項前段，區域計畫法第二十二條、第
二十一條、第十五條第一項，刑法第十一條前段、第二十八條、第四十一條第一項前
段、第七十四條第一款，罰金罰鍰提高標準條例第二條，判決如主文。
本案經檢察官潘國威到庭執行職務。
中      華      民      國    九十二    年      三      月    十  一    日
                                      臺灣屏東地方法院刑事第四庭
                                          法  官   陳松檀
右正本證明與原本無異。
如不服本判決應於收受本判決後送達後十日內向本院提出上訴書狀，其未敘述上訴理
由者，並得於提起上訴後十日內向本院補提理由書狀（均須按他造當事人之人數附繕
本 ）「切勿逕送上級法院」
                                          書記官   張福山
中      華      民      國    九十二    年      三      月    十  一    日
附錄本案論罪科刑法條全文：
區域計畫法第二十二條
違反前條規定不依限變更土地使用或拆除建築物恢復土地原狀者，除依行政執行法辦
理外，並得處六個月以下有期徒刑或拘役。
區域計畫法第二十一條
違反第十五條第一項之管制使用土地者，由該管直轄巿、縣 (巿)政府處新台幣六萬
元以上三十萬元以下罰鍰，並得限期令其變更使用、停止使用或拆除其地上物恢復原
狀。
前項情形經限期變更使用、停止使用或拆除地上物恢復原狀而不遵從者，得按次處罰
，並停止供水、供電、封閉、強制拆除或採取其他恢復原狀之措施，其費用由土地或
地上物所有人、使用人或管理人負擔。
前二項罰鍰，經限期繳納逾期不繳納者，移送法院強制執行。
區域計畫法第十五條
 (非都市土地分區管制)
區域計畫公告實施後，不屬第十一條之非都市土地，應由有關直轄市或縣（市）政府
，按照非都市土地分區使用計畫，製定非都市土地使用分區圖，並編定各種使用地，
報經上級主管機關核備後，實施管制。變更之程序亦同。其管制規則，由中央主管機
關定之。
前項非都市土地分區圖，應按鄉、鎮（市）分別繪製，並利用重要建築或地形上顯著
標誌及地籍所載區段以標明土地位置。


司法院資訊處製作；財團法人民間司法改革基金會備份。
